臺灣高等法院刑事判決　　　　　　　　　　　　　九十三年度上訴字第二六四八號
　　上　訴　人
　　即　被　告　甲○○
右上訴人因違反毒品危害防制條例案件，不服臺灣板橋地方法院九十三年度訴字第四
四號，中華民國九十三年二月十一日第一審判決（起訴案號：臺灣板橋地方法院檢察
署九十二年度毒偵字第三七七九號），提起上訴，本院判決如左：
    主  文
原判決撤銷。
甲○○連續施用第一級毒品，處有期徒刑捌月。扣案之第一級毒品海洛因淨重零點伍
肆公克沒收銷燬之。扣案之海洛因殘渣袋個、包裝紙壹張（重零點貳貳公克）及針
筒陸支均沒收之。
    事  實
一、甲○○於民國（下同）九十二年間因施用毒品案件，經送勒戒處所觀察、勒戒後
    ，認無繼續施用毒品之傾向，而經北部軍事地方法院檢察署檢察官於九十二年二
    月二十五日以九十二年度軍法字第三０號為不起訴處分確定。詎其仍未戒除毒癮
    ，明知海洛因係經毒品危害防制條例第二條第二項第一款列為第一級毒品，不得
    非法施用，竟基於施用第一級毒品海洛因之概括犯意，自九十二年十一月八日下
    午一時許起，至同年月十二日下午一時許止，連續在臺北縣三重市○○路二二巷
    二一之一號二樓等地，將第一級毒品海洛因摻水放入針筒內，再以針筒注射至體
    內之方式，施用第一級毒品海洛因多次。嗣於九十二年十一月十三日下午五時三
    十分許，經警在臺北縣三重市○○路三重醫院前查獲，並自其身上搜獲海洛因一
    包（淨重零點五四公克、包裝重零點二二公克）、含海洛因殘渣袋三個、已使用
    過之針筒一支及尚未使用過之針筒五支等物，而查悉上情。
二、案經臺北市政府警察局中山分局報告臺灣板橋地方法院檢察署檢察官偵查起訴。
    理  由
一、上訴人即被告甲○○經合法傳喚無正當理由不到庭，爰不待其陳述逕行判決，合
    先敘明。
二、右揭犯罪事實，業據上訴人即被告甲○○迭於警詢、偵查時及原審法院審理中供
    承不諱，而被告於右揭時地為警查獲後所採集之尿液經送請明生生物科技股份有
    限公司鑑驗結果，發現呈鴉片類陽性反應，有該公司濫用藥物檢體檢驗報告一紙
    附卷足參，並有經警於右開時地自被告身上查獲海洛因一包、殘渣袋三個、已使
    用過之針筒一支及尚未使用之針筒五支扣案可稽，而該扣案之白色粉末，經臺北
    市政府警察局中山分局以聯勤二０四廠製造之煙毒品檢驗Ａ包試劑初步檢驗結果
    ，發現呈嗎啡、海洛因反應，有該分局查獲涉嫌毒品危害防制條例毒品初步鑑驗
    報告書一紙附卷足憑，嗣經臺灣板橋地方法院檢察署送請法務部調查局鑑定結果
    ，發現含第一級毒品海洛因成分（淨重零點五四公克、包裝重零點二二公克），
    此有該局九十三年三月八日調科壹字第０六０００七九九九四號鑑定通知書乙紙
    在卷可考，是被告上揭自白施用第一級毒品海洛因犯行堪認與事實相符，事證明
    確，被告犯行，應堪認定。
三、查被告於九十二年間因施用毒品案件，經裁定送觀察、勒戒後，認無繼續施用毒
    品傾向，而經北部軍事地方法院檢察署檢察官於九十二年二月二十五日以九十二
    年度軍法字第三０號為不起訴處分確定等情，業據被告供認在卷，並有被告刑案
    資料作業個別查詢報表乙份附卷可參，被告於因施用毒品案件經送觀察勒戒並經
    檢察官為不起訴處分後，五年內再犯本件施用毒品案件，核其所為，係犯毒品危
    害防制條例第十條第一項之施用第一級毒品罪；至其為施用第一級毒品而持有該
    毒品，其持有第一級毒品之低度行為，應為其施用之高度行為所吸收，自不另論
    罪。被告先後多次施用第一級毒品犯行，時間緊接，手段相似，觸犯構成要件相
    同之罪名，顯係基於概括犯意為之，應依連續犯規定論以一連續施用第一級毒品
    罪，並加重其刑。至毒品危害防制條例雖於九十二年七月九日修正公佈，並於九
    十三年一月九日施行生效，惟該條例第十條第一項之施用第一級毒品罪，其刑罰
    及犯罪構成要件，修正前後均屬相同，並無何變更，自無新舊法適用比較之可言
    ，是本件被告所犯施用第一級毒品犯行雖在九十三年一月九日前，仍應適用現行
    之毒品危害防制條例第十條第一項規定，附此敘明。原審以被告上述犯行事證明
    確，予以論罪科刑，固非無見，惟查經警於上揭時地查獲之毒品海洛因一包，其
    中供包裝第一級毒品海洛因所用之包裝紙一張（重零點二二公克）、海洛因殘渣
    袋個及已使用過之針筒五支，均非屬第一級毒品海洛因，原審認係屬毒品海洛
    因而予以宣告沒收銷毀之，尚有未洽，另查獲之毒品海洛因淨重零點五四公克，
    原審認淨重零點六公克，核與事實不符，同有未洽，是被告雖具狀提起上訴，然
    並未提出何上訴理由，亦未到庭為何陳述，其空言指摘原審判決不當，固無理由
    ，惟原判決既有上揭可議之處，自應由本院予以撤銷改判，爰審酌被告之素行，
    犯罪之動機、目的、手段、次數，前經觀察、勒戒，仍未戒斷其施用毒品之惡習
    及犯罪後態度良好等一切情狀，量處如主文第二項所示之刑。至扣案之海洛因（
    淨重零點五四公克）係屬查獲之第一級毒品，依毒品危害防制條例第十八條第一
    項前段之規定，不問屬於犯人與否，沒收銷燬之﹔另包裝第一級毒品海洛因所用
    之包裝紙乙張（重零點二二公克）、針筒六支及留有毒品海洛因殘渣袋三個均係
    被告所有供犯本件施用第一級毒品所用之物，應依刑法第三十八條第一項第二款
    規定，併予宣告沒收之。
據上論斷，應依刑事訴訟法第三百六十九條第一項前段、第三百七十一條、第三百六
十四條、第二百九十九條第一項前段，毒品危害防制條例第十條第一項、第十八條第
一項前段，刑法第十一條前段、第五十六條、第三十八條第一項第二款，判決如主文
。
本案經檢察官鄭富銘到庭執行職務。
中　　　華　　　民　　　國　　九十三　　年　　　十　　　月　　二十二　　日
                              臺灣高等法院刑事第十八庭
                                  審判長法  官  吳      敦
                                        法  官  許  仕  楓
                                        法  官  張  傳  栗
右正本證明與原本無異。
如不服本判決，應於收受送達後十日內向本院提出上訴書狀，其未敘述上訴之理由者
並得於提起上訴後十日內向本院補提理由書（均須按他造當事人之人數附繕本）。
                                        書記官  秦　慧　榮
中　　　華　　　民　　　國　　九十三　　年　　　十　　　月　　二十六　　日
附錄：本案論罪科刑法條全文
毒品危害防制條例第十條第一項
施用第一級毒品者，處六月以上五年以下有期徒刑。
